【裁判字號】    89,訴,2121
【裁判日期】    900315
【裁判案由】    殺人未遂
【裁判全文】
臺灣高雄地方法院刑事判決                        八十九年度訴字第二一二一號
    公  訴  人  臺灣高雄地方法院檢察署檢察官
    被      告  甲○○
    選任辯護人  王國論
                康進益
右列被告因殺人未遂案件，經檢察官提起公訴（八十九年度偵字第一六六七七號），
本院判決如左：
    主  文
本件公訴不受理。
    理  由
一、公訴意旨略以：被告甲○○與乙○○係夫妻關係，於民國八十九年七月廿五日十
    時許，在高雄縣鳳山市○○街二二二號住處二樓，被告欲向懷孕六個月之乙○○
    索取國泰人壽保險單，遭乙○○拒絕，二人產生口角，被告心甚不悅竟萌生殺意
    ，明知以刀刺殺懷孕六月之妻乙○○身體部位，可能導致乙○○大量流血甚而影
    響肚內胎兒，足以使乙○○及胎兒有死亡之可能，仍持家中之水果刀乙把，以刀
    刃朝上之手式刺殺乙○○，致乙○○四肢多處受有切割傷，甚至左手動脈遭割斷
    ，當場血流滿地，而水果刀因被告用力過猛斷裂，被告欲改持菜刀繼續殺已不支
    倒在血泊中之乙○○，適為在樓下聽聞乙○○呼喊聲而連忙上樓之女工陳秀瑛及
    乙○○侄子姚克治所阻止，始停止砍殺乙○○，而被告為達殺害乙○○之目的，
    竟轉身打開二樓的瓦斯筒，頓時瓦斯迷漫屋內，被告旋又改變主意，趁陳秀瑛及
    姚克治報警求救之際，將上開瓦斯筒關上搬並至一樓門口，欲再逞殺意，惟為趕
    赴現場之員警制服，並將乙○○緊急送醫始幸免於死，因認被告涉犯刑法第二百
    七十一條第二項、第一項之殺人未遂罪嫌。
二、公訴意旨認被告涉犯上開罪嫌，係以被害人乙○○之指述，證人陳秀瑛、姚克治
    之證詞，診斷證明書、照片及扣案之水果刀、菜刀可資佐證，且被害人乙○○案
    發當時已身懷六月，被告明知持足以取人生命之水果刀刺殺乙○○，會導致乙○
    ○大量失血，危及生命，竟仍以水果刀割斷乙○○左手動脈，致乙○○大量失血
    昏倒於血泊中，再者其明知瓦斯對人體有害，竟延續前開殺意，而開啟瓦斯桶，
    讓瓦斯瀰漫屋內，故認被告具有殺意等情。訊據被告甲○○故坦承持水果刀砍傷
    被害人乙○○之四肢，及開啟瓦斯，惟矢口否認殺人未遂犯行，辯稱：伊並無殺
    死乙○○之犯意，因當時兩人發生口角，伊持水果刀要嚇乙○○，乙○○將伊抱
    住，掙扎中砍傷乙○○之手、腳，嗣伊並無再持菜刀要砍乙○○，伊雖有打開瓦
    斯，然立即關掉，並恐瓦斯桶爆炸，傷害到乙○○，故將瓦斯桶搬至一樓等語。
三、按告訴乃論之罪，未經告訴者，應諭知不受理之判決，刑事訴訟法第三百零三條
    第三款定有明文。次按判斷行為人於行為當時，主觀上是否有殺人之故意，除應
    斟酌其使用之凶器種類、攻擊部位、行為時之態度外，尚應深入觀察行為人與被
    害人之關係、衝突之起因、行為當時所受之刺激、下手輕重、被害人受傷情形及
    行為人事後態度等各項因素，綜合研析，尚難遽以被告持水果刀砍傷被害人乙○
    ○手、腳，割傷手掌背動脈，致乙○○大量流血，並開啟瓦斯，即認其必有殺人
    之故意。經查，(一)被告與被害人乙○○係夫妻關係，結褵十餘年，於案發前十個
    月，開始有爭吵情形發生，此固經被告供述在卷，惟被害人乙○○於案發後尚為
    被告委任辯護人，足見彼此間並無深仇大恨，僅因案發當日被告誤以為全家之國
    泰人壽保險單放在被害人乙○○處，欲向乙○○索取，以確認應支付之支票款，
    而乙○○否認該人壽保險單在伊處，兩人發生激烈口角，而發生本案件，此分經
    被告與被害人乙○○供述在卷，且被告並無任何犯罪紀錄，有本院被告院內索引
    卡紀錄表，顯非凶惡之徒，自難認被告僅因上述細故，即萌殺死結褵十餘年妻子
    之動機。(二)被告固與被害人乙○○爭吵後，臨時起意持水果刀一支砍傷告訴人乙
    ○○之手、腳，致乙○○受有四肢多處撕裂傷，而被害人乙○○僅住院治療一天
    ，有五甲社區醫院出具之診斷證明書附卷可稽，並有台灣高雄地方法院檢察署驗
    傷診斷書在卷可考，然觀之上開診斷證明書，被害人乙○○受傷部分均為四肢，
    且據被害人乙○○指稱其右手掌背因以前曾開刀，動脈之舊傷痕遭被告用手割到
    ，致流血較多等語在卷，足見被害人乙○○受傷部位均非身體之要害或致命部位
    ，且傷況並非嚴重，始得治療一天即出院，茍被告有殺死被害人乙○○之犯意，
    衡情應會持水果刀刺殺被害人要害或致命部位，豈非僅砍傷被害人乙○○之手腳
    。(三)被告於水果刀斷裂後，並未繼續持菜刀砍殺被害人乙○○，業經被害人乙○
    ○證述明確，並經證人陳秀瑛、姚克治於警訊時證述並未見到被告持菜刀等語屬
    實，再參以被害人乙○○之上述傷況，應認被告供稱其未持菜刀繼續砍殺被害人
    ，該菜刀之沾有血跡，係混亂中沾到血等語，並非不可採信，公訴意旨認被告改
    持菜刀欲繼續殺已不支倒在血泊中之乙○○，適證人陳秀瑛、姚克治阻止，始停
    止砍殺乙○○云云，與事實自有未合。(四)被告雖有啟開瓦斯，惟立即將瓦斯關閉
    ，並恐瓦斯桶爆炸，危及被害人乙○○，故將瓦斯桶搬至一樓等情，業經被告供
    述在卷，核與被害人乙○○於偵查中稱被告將瓦斯打開後馬上又關上，又於本院
    審理時證稱被告恐伊想不開才將瓦斯桶搬到一樓等語相符，參以被害人乙○○能
    明確陳述被告開啟瓦斯桶等動作，堪認被害人乙○○當時並非如起訴意旨所稱之
    已呈昏倒狀態，是以被告上開舉措，應不足以認為係要殺死被害人乙○○之行為
    ，否則其豈會開啟瓦斯桶後隨即關閉，且恐瓦斯桶放在二樓會危及被害人乙○○
    而將之搬至一樓。綜上，被告僅係基於普通傷害之犯意而砍傷被害人乙○○四肢
    多處撕裂傷，於水果刀斷裂後，並無繼續持菜刀砍殺被害人乙○○之動作，且其
    打開瓦斯隨又關上，並將瓦斯桶搬至一樓，亦難認為係屬要殺死被害人乙○○之
    行為，公訴意旨認被告係犯殺人未遂罪嫌，容有未洽。
四、被告所為應係犯刑法第二百七十七條第一項之傷害罪，依同法第二百八十七條前
    段之規定，須告訴乃論。惟被害人乙○○就其被傷害部分，於警察及偵查機關並
    未提出告訴，此有警訊及偵查筆錄可考，依前開說明，爰為不受理判決之諭知。
據上論斷，應依刑事訴訟法第三百零三條第三款，判決如主文。
本案經檢察官李靜文到庭執行職務。
中      華      民      國      九十      年      三      月    十五    日
                                  臺灣高雄地方法院刑事庭
                                      法  官    郭錦茂
右正本證明與原本無異。
如不服本判決，應於判決送達後十日內，向本院提出上訴狀。
                                      書記官    賴佳慧
中    華    民    國      九十      年      三      月      二十      日


司法院資訊處製作；財團法人民間司法改革基金會備份。
